【裁判字號】    92,抗,59
【裁判日期】    920314
【裁判案由】    聲請檢閱卷宗
【裁判全文】
臺灣高等法院刑事裁定                                九十二年度抗字第五九號
    抗  告  人
    即 聲請 人  甲○○
右抗告人因聲請檢閱卷宗案件，不服臺灣台北地方法院九十一年度聲字第二０四三號
，中華民國九十一年十二月三十日第一審裁定，提起抗告，本院裁定如左：
    主  文
抗告駁回。
    理  由
一、抗告意旨略以：原審疏於參酌本院法律座談會肯認刑事附帶民事訴訟代理人可以
    聲請閱覽刑事卷證之結論，且其他法官對於非律師之自訴代理人亦准許其檢閱刑
    事卷證，原審未參酌上情，裁定駁回聲請人（反訴自訴人兼刑事附民原告）及反
    訴自訴代理人（兼刑事附民原告代理人）周法公、李雪子、劉素美、羅雪嬌之聲
    請檢閱卷證，除未符合司法為民規定以外，且剝奪人民訴訟及閱卷權利。
二、抗告人於原審聲請意旨略以：聲請人係原審八十八年度自字第八九三號反訴誣告
    案件之反訴人及刑事附帶民事訴訟之原告，並委任周法公、李雪子、劉素美、羅
    雪嬌等人擔任反訴代理人及刑事附帶民事訴訟原告之訴訟代理人，為落實司法為
    民服務宗旨，符合司法公平公開與公正，爰聲請原審准反訴人甲○○或反訴代理
    人、刑事附帶民事訴訟原告之訴訟代理人周法公、李雪子、劉素美、羅雪嬌等人
    抄錄、影印卷宗，或請原審直接給予卷宗影本等語。
三、經查：
（一）按辯護人於審判中得檢閱卷宗及證物並得抄錄或攝影，此項規定於被告或自訴
      人之代理人準用之，刑事訴訟法第三十三條、第三十八條分別定有明文，是得
      於刑事訴訟審判程序中檢閱、抄錄或攝影卷宗者，自以「辯護人」及「被告或
      自訴人之代理人」為限，而不包括「被告或自訴人本人」在內。是本件聲請人
      即反訴人兼被告甲○○聲請閱覽本院八十八年度自字第八九三號刑事卷宗，即
      有未合，其另請求本院自行影印卷宗後將影本交付，除於法無據外，尤有違於
      前開法條之立法精神。
（二）次按刑事訴訟法第二十九條規定：辯護人應選任律師充之，但審判中經審判長
      許可者，亦得選任非律師為辯護人，此項規定依同法第三十八條之規定，亦於
      被告或自訴人之代理人準用之；又按非律師為訴訟代理人者，法院得禁止之，
      民事訴訟法第六十八條第一項亦定有明文。經查，原審八十八年度自字第八九
      三號反訴誣告案件，反訴人兼刑事附帶民事訴訟原告甲○○固然具狀表示委任
      非律師之周法公、李雪子、劉素美、羅雪嬌等人擔任反訴代理人及刑事附帶民
      事訴訟原告之訴訟代理人，惟既未經原審法院許可代理，則渠等以反訴代理人
      、刑事附帶民事訴訟原告之訴訟代理人身份，聲請抄錄、影印卷宗，即無所據
      ；況稽諸原審卷內閱卷聲請狀，其全係聲請人甲○○一人所撰寫，具狀人欄「
      周法公」、「李雪子」、「劉素美」、「羅雪嬌」等姓名亦與聲請人甲○○筆
      跡一致，復無該四人之簽名或蓋印，則周法公、李雪子、劉素美、羅雪嬌等人
      是否確有聲請閱卷之真意，容有可疑。次查，依刑事訴訟法第三十三條及第三
      十八條規定，在刑事訴訟，僅「辯護人」及「被告或自訴人之代理人」始有檢
      閱卷宗及證物之權限，刑事訴訟之當事人即「被告或自訴人本人」，亦無檢閱
      卷宗及證物之權限，已如前述，雖本院法律座談會，對於附民原告訴訟代理人
      或被告之訴訟代理人可否請求檢閱刑事本案之卷證並抄錄或攝影，做出多數肯
      定之意見，但查以本件聲請人所提出之附帶民事訴訟卷證，並無委任周法公等
      人為訴訟代理人之委任狀，此經本院審核附民卷證無訛，聲請人雖於原審聲請
      卷內表示以周法公等人為刑事附民原告代理人，惟既未提出附帶民事訴訟代理
      人之委任狀 (僅提出反訴自訴代理人委任狀) ，復未經原審同意附民委任非律
      師之周法公等人為代理人，從而，以附帶民事訴訟原告之訴訟代理人身份請求
      閱覽刑事卷宗及證物，依法即有未合，至於抗告意旨所稱其他法官有同意檢閱
      卷證云云。因抗告人所陳情形尚與本件檢閱卷證情形有間，實難依此認聲請人
      或代理人有閱卷權利。原審因認聲請人或其指定之代理人，依法並無閱卷權利
      ，駁回其閱卷之聲請，尚非無據，本件抗告應予駁回。
據上論斷，應依刑事訴訟法第四百十二條，裁定如主文。
中      華      民      國      九十二    年        三    月    十四    日
                              台灣高等法院刑事第十六庭
                                  審判長法  官  許  增  男
                                        法  官  陳  孟  瑩
                                        法  官  周  煙  平
右正本證明與原本無異。
不得再抗告。
                                        書記官  蕭  麗  珍
中      華      民      國    九十二    年      三      月     十七     日


司法院資訊處製作；財團法人民間司法改革基金會備份。
